臺灣彰化地方法院刑事裁定　　　　　　 100年度聲減字第19號
聲　請　人　臺灣彰化地方法院檢察署檢察官
受　刑　人　劉家棟
上列受刑人因違反毒品危害防制條例等案件，先後判決確定，聲
請人聲請減刑及定其應執行刑（100年度聲減字第17號），本院
裁定如下：
    主  文
劉家棟所犯如附表編號一、二所示之罪所宣告之刑，各減為如附
表編號一、二所示減刑後徒刑期間欄之各刑，並與附表編號三、
四、五所示不得減刑之罪所宣告之刑，定應執行刑為有期徒刑拾
陸年。
    理  由
一、受刑人劉家棟於附表編號1、2所示日期，犯如附表編號1、2
    所示之罪，經本院分別判處如附表編號1、2所示之刑，並經
    確定在案。茲檢察官以其犯罪時間，均在民國96年4月24日
    以前，所犯合於減刑條件，聲請予以減刑，並聲請就附表編
    號1、2減刑後所示之刑與附表編號3、4、5等不得減刑之罪
    所宣告之刑，定其應執行之刑。
二、按數罪併罰，有二裁判以上者，依刑法第51條規定，定其應
    執行刑，刑法第53條亦有明定。又按受刑人行為後，刑法業
    經修正，並於94年2月2日，經總統以華總一義字第09400014
    901號令公布，且自95年7月1日施行，修正後刑法第2條第1
    項規定：「行為後法律有變更者，適用行為時之法律。但行
    為後之法律有利於行為人者，適用最有利於行為人之法律。
    」(刑法第2條第1項固經修正，惟其僅係新、舊法之比較適
    用原則之宣示性指導原則，並非實體刑罰法律，自不生行為
    後法律變更之比較適用問題，應逕予適用修正後之此一規定
    )，則就屬於法律變更(即犯罪成立要件及其處罰效果之內容
    作修正或廢止)部分，自應就有利或不利於被告之一切相關
    情狀，綜合全部結果而為比較，以定其應適用之法律。本件
    受刑人於裁判確定前犯如附表所載之罪，均係於95年7月1日
    前犯之，修正前刑法第51條第5款係規定：「宣告多數有期
    徒刑者，於各刑中之最長期以上，各刑合併之刑期以下，定
    其刑期。但不得逾20年。」；惟修正後刑法第51條第5款則
    規定：「宣告多數有期徒刑者，於各刑中之最長期以上，各
    刑合併之刑期以下，定其刑期。但不得逾30年。」，兩相比
    較，修正後之規定並非較有利於行為人，依修正後刑法第2
    條第1項前段之規定，應依修正前刑法第51條第5款規定，定
    其應執行之刑。
三、按數罪併罰，有二裁判以上，應依法定其應執行之刑者，縱
    其中一部分已執行完畢，如該數罪尚未全部執行完畢，仍應
    依刑法第53條規定，定其應執行之刑，至於已執行部分，應
    由檢察官於執行時扣除之；又中華民國96年罪犯減刑條例第
    8條第1項所指依本條例應減刑之罪，已經判決確定「尚未執
    行或執行未完畢者」，於數罪併罰，有二裁判以上，應依法
    定其應執行之刑之情形，係指該數罪尚未全部執行完畢或均
    尚未執行而言（最高法院97年度台抗字第121號裁定意旨參
    照），經查本件受刑人劉家棟所犯附表編號3至5之案件，係
    在編號1至2之案件判決確定前所犯，該5罪係屬數罪併罰之
    案件，應聲請裁定其應執行之刑，雖其中附表編號1至2之罪
    前經本院以94年聲字434號裁定應執行有期徒刑1年3月，業
    已於民國95年2月1日縮短刑期執畢出監，然依上述說明，在
    所裁定之執行刑尚未執行完畢前，各案之宣告刑不發生執行
    完畢之問題，故檢察官聲請就附表編號1、2之罪，聲請減刑
    ，並無不合。
四、依中華民國96年罪犯減刑條例應減刑之罪，已經判決確定尚
    未執行或執行未完畢者，由檢察官或應減刑之人犯聲請最後
    審理事實之法院裁定之，中華民國96年罪犯減刑條例第8條
    第1項定有明文。本件附表編號1、2所示二罪，經本院於93
    年9月14日判決，且均合於中華民國96年罪犯減刑條例規定
    ，應予減刑，並經確定，則依上開減刑條例規定，檢察官合
    併向本院聲請就該附表編號1、2之罪為減刑裁定，於法並無
    不合。又應減刑之數罪，經二以上法院裁判確定者，得由一
    檢察官或應減刑之人犯合併向其中一裁判法院聲請裁定之，
    中華民國96年罪犯減刑條例第8條第3項定有明文。又裁判確
    定前犯數罪，有應減刑與不應減刑者，就應減刑之罪，依第
    2條、第4條、第6條至第8條及前條規定減刑後，與不應減刑
    之罪之宣告刑，適用刑法第51條定其應執行之刑。前二條關
    於定其應執行之刑，準用第8條第3項規定，亦為中華民國96
    年罪犯減刑條例第11條、第12條分別規定。是附表編號3至5
    之罪雖係不得減刑之罪，其犯罪事實最後判決之法院，亦非
    本院，然該附表編號3至5之罪既均係附表編號1、2之罪裁判
    確定前所犯，合於數罪併罰規定，則檢察官依上開減刑條例
    準用之規定，合併向本院聲請就附表編號1、2之罪裁定減刑
    後，再合併與附表編號3至5之罪定其應執行之刑，基於減刑
    作業時效及訴訟經濟考量，亦無不合。
五、末按，數罪併罰案件之執行，以法院所定應執行之刑執行期
    滿，為執行完畢之時；若其中一罪之徒刑或拘役先執行期滿
    ，法院始依檢察官聲請裁定定數罪應執行之刑確定，其在裁
    定前已先執行之罪，因嗣後合併他罪定應執行刑結果，檢察
    官所換發之執行指揮書，係執行定應執行刑之裁定，其之前
    已執行之刑期部分，僅應予以扣除，不能認已執行完畢。本
    件受刑人劉家棟前所犯如附表編號1所示之罪，犯罪日期為9
    3年2月至7月間，經本院以93年度訴字第839號判處有期徒刑
    10月，於93年10月25日判決確定，如附表編號2之罪，犯罪
    日期為92年9月至93年7月10日，經本院以93年度易字第448
    號判處有期徒刑6月，於93年10月25日判決確定，上開2罪並
    於95年2月1日縮短刑期執畢出監，已如前述；而如附表編號
    3之罪，犯罪日期為92年10月15日至93年4月21日，經臺灣高
    等法院台中分院以95年度上訴字第920號判處有期徒刑1年10
    月，於95年8月7日判決確定；如附表編號4之罪，犯罪日期
    為93年1月3日至93年2月11日，附表編號5之罪，犯罪日期為
    93年1月19日至93年1月31日，均經臺灣高等法院台中分院以
    97年度重上更四字第122號分別判處有期徒刑10年及5年，並
    定應執行刑有期徒刑13年，上訴後於98年8月25日由最高法
    院以98年度台上字第4805號判決駁回上訴確定。因上開附表
    編號3至5之三案均在93年10月25日裁判確定前所犯，合於數
    罪併罰之規定，且該三罪之犯罪時間，均在96年4月24日前
    ，依中華民國96年罪犯減刑條例第3條第1項之規定，不應減
    刑，故檢察官聲請就附表編號1、2之罪予以減刑，再與附表
    編號3至5之罪，合併定應執行之刑。依首揭說明，被告所犯
    如附表編號1、2所示之罪，形式上雖先執行期滿，但因與所
    犯尚未執行之如附表編號3至5之罪，合於數罪併罰之規定，
    即應定其應執行之刑，其前已執行部分，僅應在應執行之刑
    中扣除，而不能認已執行完畢（附此敘明）。
六、聲請意旨經核尚無不合，應予准許。爰依刑法第2條第1項前
    段、修正前刑法第51條第5款，中華民國96年罪犯減刑條例
    第2條第1項第3款、第8條第1項、第3項、第11條、第12條，
    裁定如主文。
中    華    民    國   100    年    10    月     6    日
                  刑事第四庭          法  官  陳義忠
以上正本證明與原本無異。
如不服本裁定，得於裁定書送達之翌日起5日內，以書狀敘述理
由，向本庭提出抗告(須附繕本)。
中    華    民    國   100    年    10    月    6     日
                                      書記官  吳曉玟